【裁判字號】    97,抗,69
【裁判日期】    980117
【裁判案由】    發還擔保金
【裁判全文】
臺灣高等法院花蓮分院民事裁定            97年度抗字第69號
抗  告  人
即  聲請人  行政院國軍退除役官兵輔導委員會花蓮農場
法定代理人  乙○○
送達代收人  吳明益律師
上列抗告人與相對人甲○○間返還擔保金事件，對於中華民國97
年11月12日臺灣花蓮地方法院97年度聲字第302號裁定提起抗告
，本院裁定如下：
    主  文
抗告駁回
抗告訴訟費用由抗告人負擔。
    理  由
一、抗告意旨略以：本件抗告人於民國（下同）96年10月26日具
    狀向臺灣花蓮地方法院聲請假扣押裁定係以：系爭坐落花蓮
    縣秀林鄉○○段1-1地號土地為相對人無權占用，已向民事
    庭聲請調解暨起訴在案等為由，現抗告人土地遭占用部分已
    獲全部勝訴，故本件已符合假扣押所保全之請求，本案訴訟
    已獲全部勝訴判決確定，抗告人依法得向法院請求返還擔保
    金。再者，本件返還土地之訴訟事件，其中就請求返還相當
    於租金之不當得利部份並非假扣押之原因，亦與本件返還假
    扣押擔保金無涉。綜上所陳，請廢棄原裁定，並請求裁定准
    予返還臺灣花蓮地方法院96年度存字第659號之提存擔保金
    新台幣（以下同）34萬元等語為理由。
二、按應供擔保之原因消滅者，或供擔保人證明受擔保利益人同
    意返還者，或訴訟終結後，供擔保人證明已定20日以上之期
    間，催告受擔保利益人行使權利而未行使，或法院依供擔保
    人之聲請，通知受擔保利益人於一定期間內行使權利並向法
    院為行使權利之證明而未證明者，法院應依供擔保人之聲請
    ，以裁定命返還其提存物或保證書，民事訴訟法第104條第1
    項定有明文。又依同法第106條前段，上開規定於其他依法
    令供訴訟上之擔保者準用之。所謂應供擔保之原因消滅者，
    在釋明假扣押之原因而供擔保之場合，因其係擔保債務人因
    假扣押所受之損害，故必待無損害發生，或債權人本案訴訟
    全部勝訴確定，或就債務人所生之損害已經賠償時，始得謂
    供擔保之原因消滅（最高法院69年度台抗字第286號裁定參
    照）。而所謂本案獲得勝訴之判決確定，係指債權人就本案
    訴訟獲得全部勝訴之判決確定而言。如僅獲得一部勝訴之確
    定判決，尚不能認為應供擔保原因之全部歸於消滅。再按同
    法529第1項規定所謂之起訴，係指依訴訟程序提起訴訟，得
    以確定其私權之存在，而取得給付之確定判決者而言。假扣
    押所保全者，為金錢之請求或得易為金錢請求之請求，因之
    聲請假扣押所保全請求之原因事實，與起訴請求給付之原因
    事實相同，即屬上開條項所稱之起訴（最高法院96年台抗字
    423號民事裁定參照）。
三、經查，抗告人向原法院聲請假扣押時，主張相對人無權占用
    其所有之坐落花蓮縣秀林鄉○○段1-1地號土地，佔用面積
    甚鉅，至其受有相當於1,000,000元之損害賠償，且有隱匿
    財產之情事，恐日後不能執行或甚難執行，為保全上開損害
    賠償債務之強制執行而聲請假扣押（見本院卷，抗告人所提
    民事假扣押聲請狀），且又抗告人以相對人無權占用其所有
    之上開土地，起訴請求相對人應返該土地，及應給付抗告人
    146,534元相當於租金之不當得利及利息，而經臺灣花蓮地
    方法院以96年度訴字第134號判決相對人應返還上開土地，
    並給付14,654元及利息予抗告人確定，此有原法院96年度裁
    全字第1070號裁定、96年度字第659號提存書、96年度訴字
    第134號判決、民事假扣押聲請狀附卷可憑。抗告人獲勝訴
    判決之金額既小於假扣押之金額，難謂債權人於本案訴訟「
    全部」勝訴確定。另抗告意旨稱抗告人係以「土地被占用之
    價值」為假扣押之原因，現抗告人土地遭占用部份已獲全部
    勝訴，故本件已符合假扣押所保全之請求，且就其所提起之
    返還土地訴訟，其中就請求返還相當於租金之不當得利部分
    ，非假扣押之原因云云，惟就抗告人起訴之請求而言：依民
    法第767條之規定，請求無權占有人返還土地部分，屬非得
    適用假扣押保全制度之標的，僅就請求返還相當於租金之不
    當得利部分得適用假扣押保全制度。又抗告人起訴請求給付
    返還不當得利之原因事實，與聲請假扣押所保全請求之原因
    事實，均為「相對人無權占用其所有之上開土地」，二者原
    因事實相同，揆諸前開說明，抗告人之起訴，與聲請假扣押
    所欲保全者無違，故所請求返還相當於租金之不當利得利部
    分，非假扣押之原因云云，尚非可採。另抗告人亦未證明已
    得相對人同意返還或已定20日以上之期間催告或通知受擔保
    利益人（即相對人）行使權利，而相對人未為行使。稽諸上
    述，應認抗告人應供擔保之原因未消滅，其聲請返還提存金
    即於法不合，原法院依上揭規定裁定不准相對人領回擔保金
    ，經核於法尚無違誤。抗告意旨指摘原裁定不當，求予廢棄
    ，非有理由。
四、據上論結，本件抗告為無理由，依民事訴訟法第495條之1第
    1項、第449條第1項、第95條、第78條，裁定如主文。
中    華    民    國    98    年    1    月    17     日
                  審判長法  官   何方興
                        法  官   林德盛
                        法  官   王紋瑩
以上正本係照原本作成
本件不得再抗告。
                        書記官   楊明靜
中    華    民    國    98    年    1     月    17    日


司法院資訊處製作；財團法人民間司法改革基金會備份。
